【裁判字號】    91,易,1723
【裁判日期】    920128
【裁判案由】    妨害名譽
【裁判全文】
臺灣臺南地方法院刑事判決                        九十一年度易字第一七二三號
    公  訴  人  臺灣台南地方法院檢察署檢察官
    被      告  丙○○○女  五.
右列被告因妨害名譽案件，經檢察官提起公訴（九十一年度偵字第九八九八號），本
院判決如左：
    主  文
鍾張阿不公然侮辱人，處罰金壹仟伍佰元，如易服勞役，以參佰元折算壹日。
    事  實
一、鍾張阿不與甲○○○前因他案涉訟，互有嫌隙。鍾張阿不乃於民國九十一年二月
    一日十五時許，在台南縣六甲鄉○○街五一巷口處之公眾得共見共聞之場所，公
    然以「現在都是討客兄有錢，以前作月子都很窮，都沒有東西吃。」（以台語發
    音）等足以貶損甲○○○名譽之言語侮辱甲○○○。
二、案經甲○○○訴由台南縣警察局麻豆分局報告台灣台南地方法院檢察署檢察官偵
    查起訴。
    理  由
一、訊據被告鍾張阿不於偵審中固均坦承與告訴人甲○○○於前揭時地同處一地等情
    ，惟矢口否認涉有侮辱罪行，辯稱：當日並未以前揭言語侮辱告訴人，而係告訴
    人推打及侮辱伊；證人乙○○係當日並不在現場，且其證言偏袒告訴人與事實不
    符，證人乙○○所聽聞之穢語，應係告訴人辱罵被告，而非被告辱罵告訴人之言
    語云云。經查：
（一）右揭犯罪事實業據告訴人於警訊及本院審理時迭次陳稱在卷：「現在你攏討客
      兄卡有，以前生小孩都沒法度坐月子，都沒有東西吃。」等語（參見九十一年
      七月三十一日警訊筆錄）、「現在都是討客兄有錢，以前作月子都很窮，都沒
      有東西吃。」等語（參見本院九十二年一月十四日審判筆錄），與證人乙○○
      於本院審理時結證稱：被告說告訴人「吃飽討客兄在有錢」（台語）等語（參
      見前開審判筆錄）相互以觀，雖有部分用字出入，惟其意同一。且證人乙○○
      於同日庭訊時另證稱：（問：本件看到時，是在騎腳踏車？有無停車？）「我
      是在騎腳踏車，我聽到有人在罵，有下車停一下。」、「我聽到的只有這句話
      ，後來的事我就不知道」等語。是證人乙○○所聽聞被告辱罵之言語較諸告訴
      人所陳述者為少，亦與常情相符。從而，足信告訴人前揭指訴尚非無據。
（二）證人乙○○於警訊及偵審中迭次結證稱其於當日確曾在場。雖證人乙○○雖未
      能明確指認案發當日之農曆日期，但其亦陳明其所見係接近農曆過年之事，與
      案發當日農曆係十二月二十日等情相符。參以本院於審理時，曾命被告、告訴
      人與證人乙○○當庭繪製當日案發時，被告及告訴人位置之現場圖。而將被告
      、告訴人及證人乙○○所繪製之現場圖參照以觀，證人乙○○所指認之被告與
      告訴人位置與被告及告訴人所繪均相符合，果證人乙○○當日未曾到過現場，
      衡情當無法繪製與被告及告訴人所繪製相符之現場圖。是證人乙○○於偵審中
      迭次證稱其當日確曾在場等語，應屬可採。又證人乙○○於同日庭訊時另證稱
      ：（問：有無看到是誰在罵誰？）「有聽到及看到被告在罵告訴人。」等語，
      另參諸證人乙○○於同日所證：「我騎腳踏車的位置，大約在法庭右後方角落
      再進去處，而被告與告訴人大約在檢察官座位下方。」等語（參見前開審判筆
      錄）及其前揭所證：聽聞被告辱罵之際，曾稍事停車等情，是以證人乙○○當
      日與告訴人及被告之相對距離非遠，且曾稍事停留注意雙方言語之情狀，堪信
      證人乙○○指認前揭穢語係被告侮辱告訴人等語，應無誤認情事，尚足採信。
      被告空言指稱證人乙○○偏並未在現場，且其指認有誤云云，當無可採。
（三）又證人黃陳阿錦、黃陳阿金二人於偵查中雖均結證稱：曾親見告訴人推擠被告
      ，且被告並未侮辱告訴人等語，被告並據以辯稱當日並未侮辱告訴人云云。惟
      證人黃陳阿錦、黃陳阿金二人於偵查中業已陳明，其等無法確定所見告訴人與
      被告發生爭執之時間等語（參見偵卷第十二業背面），而被告於警訊及審理時
      亦陳稱與告訴人之前迭有衝突，並因而涉訟，是證人黃陳阿錦、黃陳阿金二人
      所見，即難認定為本次衝突之事，尚難採為對被告有利之認定。另按證人在偵
      查中或審判中，已經合法訊問，其陳述明確別無訊問之必要者，不得再行傳喚
      ，刑事訴訟法第一百九十六條定有明文。證人黃陳阿錦與黃陳阿金二人於偵查
      中曾二次到庭應訊，就其等所見所聞陳述甚詳，有訊問筆錄二份在卷可稽（參
      見偵卷第十頁、第十三頁）。而被告復未提出欲請證人黃陳阿錦與黃陳阿金二
      人陳述其等於偵查中漏未陳明之事項，本院審酌全案卷證資料，認已無再行傳
      訊證人黃陳阿錦與黃陳阿金二人之必要。另被告於本院審理時雖另行提出錄音
      帶一卷，陳稱告訴人亦曾辱罵被告等語。惟被告亦陳稱該捲錄音帶所錄製之時
      間無法確定等語（參見前開審判筆錄）。是縱告訴人確曾另行辱罵被告，惟此
      亦係被告得否據此對告訴人提出相關告訴之問題，與本案事實認定無涉，自無
      另行調查前開錄音帶之必要，附此敘明。
（四）綜上所述，被告犯行明確，堪以認定，應依法論科。
二、查依現今社會常情，以台語發音之「討客兄」言語係指婦女與配偶以外之人發生
    性關係，於道德上有所非議之意。被告以前揭言語指稱告訴人，自足以貶損告訴
    人於社會人際上之評價，故核被告所為係犯刑法第三百零九條第一項之公然侮辱
    罪。爰審酌被告犯罪動機、手段、使用之侮辱性言語對對告訴人之影響、迄今尚
    未取得告訴人之諒解、犯罪後否認犯行之態度等一切情狀，量處如主文所示之刑
    ，並諭知易服勞役之折算標準，以資懲儆。
據上論斷，應依刑事訴訟法第二百九十九條第一項前段，刑法第三百零九條第一項、
第四十二條第二項，罰金罰鍰提高標準條例第一條前段、第二條，判決如主文。
本案經檢察官高峰祈到庭執行職務
中      華      民      國    九十二    年      一      月    二十八    日
                                  臺灣臺南地方法院刑事第五庭
                                          法  官  卓穎毓
右正本證明與原本無異。
如不服本判決，應於判決送達後十日內，向本院提出上訴狀（應附繕本）。
                                          書記官  秦建華
中      華      民      國    九十二    年      一      月    二十八    日
附錄法條：
中華民國刑法第三百零九條
公然侮辱人者，處拘役或三百元以下罰金。
以強暴犯前項之罪者，處一年以下有期徒刑、拘役或五百元以下罰金。


司法院資訊處製作；財團法人民間司法改革基金會備份。
